臺灣嘉義地方法院刑事判決　　　　　　　　　　　　九十三年度簡上字第一三一號
　　上　訴　人　甲○○
　　即　被　告
右列上訴人因違反動產擔保交易法案件，不服本院朴子簡易庭九十三年度朴簡字第三
八號中華民國九十三年五月三日第一審判決（臺灣嘉義地方法院檢察署檢察官聲請簡
易判決處刑案號：九十三年度偵緝字第一五二號），提起上訴，本院管轄之第二審合
議庭判決如左：
    主  文
原判決撤銷。
甲○○共同動產擔保交易之債務人，意圖不法之利益，將標的物出質，致生損害於債
權人，累犯，處拘役貳拾日，如易科罰金，以參佰元折算壹日。
    事  實
一、甲○○曾因賭博案件，經本院判處有期徒刑七月，臺灣高等法院臺南分院判決上
    訴駁回確定，於民國八十八年十二月九日執行完畢。甲○○於九十二年三月間，
    以其所有之車號九Ｖ─八九二○號自用小客車為擔保，向第一商業銀行股份有限
    公司（下稱第一商業銀行）貸款新臺幣（下同）二十萬元，雙方簽訂車輛動產抵
    押契約書，並於九十二年三月十三日完成動產擔保交易登記，其為動產擔保交易
    之債務人。而該動產抵押所擔保之借款，其借貸期間為自九十二年三月十三日起
    迄九十五年三月十三日止，每一個月為一期，每期償還七千四百三十三元。詎甲○○於手續辦理完竣約一、二週後，因經濟困窘，竟意圖不法之利益，與乙○○
    （另移請偵查）基於違反動產擔保交易法之犯意聯絡，二人偕同以上開車輛向彰
    化縣鹿港鎮某「玉山汽車借款」當舖辦理質押借款十萬元，惟因故原車仍由甲○○、乙○○二人繼續使用，且甲○○為免被發現，仍持續向第一商業銀行繳交兩
    期之款項，迨九十二年四、五月間，因再無力清償該後貸之借款，該車輛遂遭上
    開汽車貸款公司取走抵償債務。嗣不知情之第一商業銀行於九十二年九月八日將
    對於甲○○之債權轉讓與朝欽實業股份有限公司（下稱朝欽公司），經朝欽公司
    視訪遍尋無著無法追蹤取回占有受償，致生有損害。
二、案經朝欽公司訴請臺灣嘉義地方法院檢察署檢察官偵查聲請簡易判決處刑。
    理  由
一、前揭事實，業據被告甲○○坦承不諱，核與告訴人朝欽公司代理人丙○○指述之
    情節相符，堪認屬實。又被告明知車輛業經設定動產抵押向第一商業銀行借款，
    依其與債權人第一商業銀行間之約定，其不依約履行契約，或抵押物遭受法律上
    及事實上之處分，致有害於抵押權之行使者，債權人得占有抵押物，並加以處分
    優先受償，此復為動產擔保交易法第十五條、第十七條第一項所明定。詎被告竟
    仍將之充為另行向汽車當舖借款之擔保，且未按期繳納第一商業銀行之貸款，復
    因資力不足以擔負後欠之貸款，致車輛遭依營業質權取走而去向不明，造成受讓
    債權之告訴人朝欽公司無法尋得車輛取回占有受償，足見被告具有不法利益之意
    圖，其行為並造成告訴人朝欽公司之損害，殆無疑義。此外，復有車輛動產抵押
    契約書、借款契約書（汽車貸款專用）、第一商業銀行放款攤還及繳息記錄明細
    表、債權移轉證明書、動產擔保交易動產抵押設定債權人變更登記申請書、存證
    信函、視訪客戶記錄等影本附卷可稽，事證明確，犯行洵堪認定，應予依法論科
    。
二、核被告所為，係犯動產擔保交易法第三十八條之動產擔保交易之債務人，意圖不
    法之利益，將標的物出質，致生損害於債權人罪。被告與乙○○就前揭犯行，有
    犯意聯絡及行為分擔，均為共同正犯。又被告曾因賭博案件，經本院判處有期徒
    刑七月，臺灣高等法院臺南分院判決上訴駁回確定，於八十八年十二月九日執行
    完畢，有臺灣嘉義地方法院檢察署刑案資料查註紀錄表及臺灣高等法院被告全國
    前案紀錄表可佐，其於五年內再犯本件有期徒刑以上之罪，為累犯，應依刑法第
    四十七條規定加重其刑。原審認定被告犯行明確，而予論罪科刑，固非無見，惟
    查：(一)被告與乙○○就本件違反動產擔保交易法犯行乃共同正犯，迭據被告指供
    在卷，復為聲請簡易判決處刑意旨所論述，原審判決未就此加以判斷並敘明取捨
    認定之理由，容有未洽；(二)被告案發後已與告訴人朝欽公司達成和解，有和解書
    暨收據影本各一紙在卷足憑，復經告訴人朝欽公司代理人丙○○供述無誤，原審
    判決無法及時審酌被告於判決後始行提出之上開有利證據，即逕以簡易判決處有
    期徒刑四月，略嫌偏重，稍未允當。被告上訴意旨以原審判決未斟酌其已與告訴
    人朝欽公司和解之事實，請求於法定範圍內從輕量刑，應有理由，復參酌原審判
    決有上開違誤之處，應由本院將原判決撤銷改判。爰審酌被告迄今雖猶未付清欠
    款，然積極與告訴人朝欽公司達成和解，並確實依和解條件履行，勉力賠償告訴
    人朝欽公司之損害，據告訴人朝欽公司代理人丙○○供述無誤，併考量被告犯罪
    之動機、手段、目的，坦承罪行深具悔意之良好犯後態度等一切情狀，量處如主
    文所示之刑，並諭知易科罰金之折算標準。
三、至於乙○○（四十三年十一月二十七日生，身分統一編號：Ｚ00000000
    0號）就本案犯罪事實，有犯意之聯絡及行為之分擔，相關事證，略如前述，爰
    移請檢察官偵辦，併予敘明。
據上論斷，應依刑事訴訟法第四百五十五條之一第一項、第三項、第三百六十九條第
一項前段、第三百六十四條、第二百九十九條第一項前段，動產擔保交易法第三十八
條，刑法第十一條前段、第二十八條、第四十七條、第四十一條第一項，罰金罰鍰提
高標準條例第一條前段、第二條，判決如主文。
本案經檢察官李文和到庭執行職務。
中      華      民      國      九十三    年     七     月    二十三    日
                                臺灣嘉義地方法院刑事第四庭
                                審判長  法  官  劉  瓊  雯
                                        法  官  康  存  真
                                        法  官  蔡  憲  德
右正本證明與原本無異。
本件不得上訴。
中      華      民      國      九十三    年     七     月    二十三    日
                                        書記官  林  秀  敏
附錄本案論罪科刑法條
動產擔保交易法第三十八條：
動產擔保交易之債務人，意圖不法之利益，將標的物遷移、出賣、出質、移轉、抵押
或為其他處分，致生損害於債權人者，處三年以下有期徒刑、拘役或科或併科六千元
以下之罰金。
